【裁判字號】    92,台上,1722
【裁判日期】    920403
【裁判案由】    違反著作權法
【裁判全文】
最高法院刑事判決                              九十二年度台上字第一七二二號
    上  訴  人  甲○○
右上訴人因違反著作權法案件，不服台灣高等法院中華民國九十一年十二月二十四日
第二審判決（九十一年度上訴字第二九二○號，起訴案號：台灣台北地方法院檢察署
九十年度偵字一三六五九號、第一五二一三號、第一五二一四號、第一五二一五號、
第一五二一六號、第一五二一七號、第一五二一八號、第一五二一九號、第一五二二
０號、第一五二二一號），提起上訴，本院判決如左：
    主  文
上訴駁回。
    理  由
按刑事訴訟法第三百七十七條規定，上訴於第三審法院，非以判決違背法令為理由，
不得為之。是提起第三審上訴，應以原判決違背法令為理由，係屬法定要件。如果上
訴理由狀並未依據卷內訴訟資料，具體指摘原判決不適用何種法則或如何適用不當，
或所指摘原判決違法情事，顯與法律規定得為第三審上訴理由之違法情形，不相適合
時，均應認其上訴為違背法律上之程式，予以駁回。本件原判決撤銷第一審關於違反
著作權法部分科刑之判決，改判依想像競合犯及牽連犯從一重論處上訴人甲○○以意
圖銷售而擅自以重製之方法侵害他人之著作財產權為常業罪刑（處有期徒刑一年二月
），已詳敘其調查、取捨證據之結果及憑以認定犯罪事實之心證理由。並就上訴人否
認之供詞及其所辯各語認非可採，予以論述。經核所為論敘均與卷內證據資料相符，
從形式上觀察並無認定事實不依證據或有何採證違背證據法則等違法情形存在。又刑
法上所謂常業犯，係指反覆以同種類行為為目的之社會活動之職業性犯罪而言，至其
犯罪所得之多寡，是否恃此為唯一的謀生職業，則非所問，縱令兼有他業，或犯罪所
得不多，均無礙於該常業犯罪責之成立。依原判決認定之事實，上訴人係於民國八十
九年十二月起，即從事重製及販賣盜版光碟，且其重製並在所設網站上販售之盜版電
腦程式著作及音樂著作為數頗多，據其警詢供稱係因社會不景氣，為了生計，乃從事
網路上販賣盜版光碟之工作，販賣所得共約新台幣一萬八千元等語，足徵其確有以此
為生活憑藉無誤，原判決因之依憑上開卷證，認上訴人所為應成立常業犯罪責，尚無
不合。上訴人主張其原任職電腦工程師，因不景氣，公司遲發薪水，受生活所迫，乃
於網站上販售盜版光碟貼補家用等情，縱屬實在，亦屬其犯罪動機問題，要與常業犯
罪責之認定無涉，是原審對所指上情未為調查及說明不予調查之理由，要無證據調查
職責未盡及理由不備情事。且原判決於理由內已就上訴人係為圖營利，未能尊重他人
著作權，而重製光碟販賣，其犯罪手段、所得利益及對被害人所受侵害程度等情狀，
說明其審酌量刑之依據，於法亦無不合。至是否符合刑法第七十四條要件，而得以宣
告緩刑，乃事實審本其職權得以裁量之事項，尚不得以其未為緩刑宣告，指為違法。
是上訴意旨未依據卷內訴訟資料對原判決究竟如何不適用法則或適用不當為具體之指
摘，徒憑己見，就原判決已說明事項或屬原審採證認事職權之適法行使，任意指摘為
違法，且仍為單純事實之爭執，均不得據為第三審上訴之合法理由。其上訴違背法律
上之程式，應予駁回。
據上論結，應依刑事訴訟法第三百九十五條前段，判決如主文。
中      華      民      國    九十二    年      四      月      三      日
                              最高法院刑事第十二庭
                                  審判長法官  張  淳  淙
                                        法官  謝  俊  雄
                                        法官  蘇  振  堂
                                        法官  張  春  福
                                        法官  呂  丹  玉
      右正本證明與原本無異
                                              書  記  官
中      華      民      國    九十二    年      四      月      十      日


司法院資訊處製作；財團法人民間司法改革基金會備份。
